【裁判字號】    99,簡上,929
【裁判日期】    991209
【裁判案由】    詐欺
【裁判全文】
臺灣板橋地方法院刑事判決             99年度簡上字第929號
上  訴  人  臺灣板橋地方法院檢察署檢察官
被      告  廖逸豐
上列上訴人因被告詐欺案件，不服本院99年度簡字第5850號中華
民國99年7 月28日所為之第一審判決（原聲請簡易判決處刑案號
：99年度偵字第14406 號），提起上訴，暨移送併案（臺灣板橋
地方法院檢察署99年度偵字第21806 、22056 號），本院管轄之
第二審合議庭判決如下：
    主  文
原判決撤銷。
廖逸豐幫助意圖為自己不法之所有，以詐術使人將本人之物交付
，處拘役肆拾日，如易科罰金，以新臺幣壹仟元折算壹日。緩刑
貳年。廖逸豐並應給付陳虹伶新臺幣陸仟元，前開金額給付方式
，由執行檢察官依職權決定。
    事  實
一、廖逸豐明知將其金融機構帳戶之提款卡及密碼交予他人，應
    係供他人為詐欺等不法犯罪行為贓款匯入之人頭帳戶所用，
    竟基於幫助詐欺之犯意，於民國99年1 月底至同年2 月2 日
    間某日，在不詳地點，將其前所開立之中華郵政股份有限公
    司中和南勢角郵局（下稱南勢角郵局）00000000000000號帳
    戶之提款卡及密碼，交付予真實姓名、年籍不詳之成年人，
    容任他人作為詐欺取財之工具。嗣該成年人及其所屬之詐欺
    集團成員取得上開帳戶後，即意圖為自己不法之所有，分別
    於附表所示時間，以附表所示之方式，詐騙黃建中、陳虹伶
    、蘇俊中，致渠等不疑有他，而分別於附表所示之時間，匯
    款附表所示之金額至廖逸豐前開之南勢角郵局帳戶內，以遂
    行渠等詐欺犯行。該等詐欺集團成員得手後旋將陳虹伶所匯
    款項提領一空，至黃建中、蘇俊中所匯款項幸因前開帳戶經
    列為警示帳戶而未遭提領。嗣黃建中、陳虹伶、蘇俊中發覺
    受騙而報警處理，經警循線查獲。
二、案經臺南縣警察局麻豆分局報告臺灣臺南地方法院檢察署呈
    請臺灣高等法院檢察署移轉臺灣板橋地方法院檢察署偵查後
    聲請簡易判決處刑，及臺北縣政府警察局永和分局、臺南市
    警察局第一分局移請臺灣板橋地方法院檢察署檢察官移送併
    案審理。
    理  由
一、證據能力部分：
  (一)被告以外之人於審判外之言詞或書面陳述，除法律有規定者
    外，不得作為證據；被告以外之人於審判外之陳述，雖不符
    刑事訴訟法第159 條之1 至第159 條之4 之規定，而經當事
    人於審判程序同意作為證據，法院審酌該言詞陳述或書面陳
    述作成時之情況，認為適當者，亦得為證據。當事人、代理
    人或辯護人於法院調查證據時，知有第159 條第1 項不得為
    證據之情形，而未於言詞辯論終結前聲明異議者，視為有前
    項之同意，刑事訴訟法第159 條第1 項、第159 條之5 分別
    定有明文。證人黃建中、陳虹伶、蘇俊中於警詢所為之陳述
    ，雖屬審判外之陳述，惟被告於本院準備程序中同意前開證
    人於警詢之陳述有證據能力（見本院99年9 月21日準備程序
    筆錄），本院審酌證人前開供述證據作成時之情況，並無不
    能自由陳述之情形，亦無違法取證或其他瑕疵，且其僅單純
    陳述其遭人詐欺之客觀事實，其證言亦無誤認之情形，認為
    以之為證據尚屬適當，自得為證據。
  (二)被告同意卷附南勢角郵局開戶基本資料、歷史交易查詢紀錄
    、交易明細表、交易明細、拍賣網頁資料有證據能力（見本
    院99年9 月21日準備程序筆錄），且查前開證據並無不得作
    為證據之事由，依法自得作為證據。
二、實體部分：
  (一)被告固坦承前開南勢角郵局00000000000000號帳戶為其所申
    辦使用，惟矢口否認有何幫助詐欺犯行，辯稱：伊於99 年1
    月底遺失前開帳戶之提款卡，且伊將帳戶密碼書寫於紙上與
    提款卡同置一處，伊遺失提款卡後因無急需使用提款卡，故
    未報警處理。嗣於99年2 月底，伊欲提領伊母親匯至前開帳
    戶內款項時，經郵局人員告知始知前開帳戶業經列為警示帳
    戶云云。
  (二)經查：
  1.證人黃建中、陳虹伶、蘇俊中於警詢中就渠等遭他人詐欺之
    情節指述明確，並有附表所示之證據在卷可佐。再本案南勢
    角郵局00000000000000號帳戶係被告所開立，開戶後迄至99
    年1 月底均為被告使用一情，亦據被告自承在卷（見本院99
    年9 月21日準備程序筆錄），故黃建中、陳虹伶、蘇俊中確
    有遭人詐騙而匯款如附表所示款項至被告前開南勢角郵局帳
    戶一情，堪以認定。
  2.被告否認有何詐騙黃建中、陳虹伶、蘇俊中使之匯款至其前
    開帳戶之犯行，且無積極證據證明被告實施前開詐欺犯行，
    故僅能認係詐騙集團詐騙黃建中、陳虹伶、蘇俊中後，指示
    渠等匯款至被告帳戶。再他人之所以取得被告前開帳戶之緣
    由，不外強盜、搶奪、竊盜、拾獲或經由被告交付取得，而
    被告並未指稱前開帳戶遭人強盜、搶奪、竊取之事，自可加
    以排除，所餘者僅為被告交付或遺失2 種情形。查詐騙集團
    使用被告前開帳戶係供詐騙他人後匯入款項所用，則詐欺集
    團為確保渠等詐騙後能順利取得贓款，自會使用渠等可以完
    全掌控之帳戶，姑不論一般人不致撿拾毫無經濟價值之提款
    卡，故提款卡遭人拾獲之機率極低，更遑論拾獲之人適為需
    用他人帳戶之詐騙集團，此等機率更是微乎其微。況退萬步
    言，縱前開提款卡為詐欺集團拾獲，然拾獲提款卡之詐欺集
    團無從得知該提款卡係何時遺失，有無遭失主掛失停用，抑
    或該帳戶是否曾經辦理自動轉帳繳付電信費用、信用卡款、
    貸款等設定，或因久未使用而成為靜止戶，欲使用前開帳戶
    之人苟未掌握前開資訊，其必定無法確保可以順利提領、取
    得匯入前開帳戶款項，自無可能貿然使用拾獲所得之帳戶。
    故詐欺集團必定於確認可完全管領帳戶後，始會用以匯入詐
    欺所得，而詐欺集團之所以可完全掌控帳戶，顯經被告授意
    使用所致，本故件詐欺集團使用被告前開提款卡及密碼，必
    定經由被告交付而來。再者，被告自承：伊所持有使用者僅
    有本案南勢角郵局1 個帳戶而已，伊母親固定將伊之零用錢
    匯至前開帳戶等語（見本院99年9 月21日準備程序筆錄），
    前開帳戶既係供被告家人固定匯款所用，且所匯款項為被告
    零用金，可見被告使用前開帳戶頻率不低，佐以被告為80年
    次之人，受有五專教育，有被告警詢筆錄1 份在卷可參，其
    正值少壯，智識正常，單純記憶一個時常使用帳戶之密碼顯
    非難事，實無另以紙張書寫密碼以防忘卻之必要，被告所稱
    以紙書寫密碼一節，即有違常。更進者，不法集團使用他人
    帳戶詐欺之事，業經媒體多所披露，且一般社會大眾對此亦
    時有所聞，政府機關亦經由多種管道提醒民眾謹慎保管自身
    金融帳戶及密碼，嚴防他人使用，實難想像被告竟會將提款
    卡、密碼同置一處，而冒他人持有提款卡時即可輕易使用前
    開帳戶之風險。是以被告辯稱其將提款卡、密碼同置一處，
    因遺失而遭人使用帳戶云云，顯與情理有違，要無可採。佐
    以郵局帳戶提款卡之密碼為6 位數字，其數排列組合之情形
    甚多，果非經被告告知，他人顯然無從知悉其提款卡密碼，
    亦無法輕易猜知，由此益徵應係被告提供前開帳戶並告知密
    碼予他人使用無疑。末者，被告供承於99年1 月底遺失前開
    帳戶，由此推知，99年1 月底前，前開帳戶仍為被告持有、
    使用中，而黃建中、陳虹伶、蘇俊中係於99年2 月2 日遭詐
    騙而匯款至被告前開帳戶，可見此時前開帳戶已為詐欺集團
    持用中，被告否認交付帳戶予人使用，故僅能由前開情事推
    知被告應係於99年1 月底至同年2 月2 日前某日交付帳戶，
    併予敘明。
  3.依現今金融交易情形，任何人均可辦理金融帳戶存摺使用，
    如無正當理由，實無另取他人金融帳戶使用之理，而金融帳
    戶為個人理財工具，一般人皆可以存入最低開戶金額之方式
    自由申請開設金融帳戶，並無任何特殊之限制，且得同時在
    不同金融機構申請多數存款帳戶使用，並無另取他人帳戶使
    用之必要。而金融存款帳戶，攸關個人財產權益之保障，專
    屬性甚高，若非與本人有密切關係者，不可能出借個人帳戶
    ，縱有交付個人帳戶予他人使用之特殊情形，亦必會先行瞭
    解他人使用帳戶之目的始行提供。且不肖犯罪集團經常收取
    並利用他人金融機構帳戶以遂詐欺犯行，類此案件層出不窮
    ，亦屢經新聞媒體再三披露，避免此等專屬性甚高之物品被
    不明人士利用作為財產犯罪之工具，亦屬依一般生活經驗即
    能體察之常識，依被告對事理判斷能力並無違常，對前開常
    識自難諉稱不知。則被告將其所有之上開帳戶提款卡及密碼
    交予他人使用，已可預見此舉將幫助他人實行詐欺取財犯罪
    ，其有容認其帳戶供他人作為詐欺取財犯罪時使用之不確定
    故意，亦甚灼然。
  4.綜上所述，被告確有交付其所有南勢角郵局00000000000000
    號帳戶提款卡及密碼予詐欺集團供作詐騙匯款所用一節，堪
    以認定。被告辯稱遺失前開提款卡、密碼云云，並無可採。
  (三)被告前開幫助詐欺犯行堪以認定。本件事證明確，自應依法
    論科。
三、按刑法上之幫助犯，係對於犯罪與正犯有共同之認識，而以
    幫助之意思，對於正犯資以助力，而未參與實施犯罪之行為
    者而言（此有最高法院75年度臺上字第1509號、88年度臺上
    字第1270號判決意旨可參）。是核被告所為，係犯刑法第30
    條第1 項前段、第339 條第1 項之幫助詐欺取財罪。被告係
    基於幫助詐欺取財之意思，提供帳戶之提款卡及密碼，供詐
    欺贓款匯入、提領所用，係提供詐欺構成要件以外之助力，
    為詐欺取財罪之幫助犯，應依刑法第30條第2 項規定減輕其
    刑。又被害人黃建中、陳虹伶、蘇俊中業將所遭詐騙之款項
    匯入被告前開帳戶，該等款項業已處於詐欺集團可得支配管
    領之範圍，詐欺犯行業已既遂，縱被告前開帳戶嗣經列為警
    示帳戶以致詐欺集團尚未即時全數領得詐欺所得，仍無礙詐
    欺既遂之認定，併予敘明。再被告提供帳戶之行為僅一，幫
    助他人對黃建中、陳虹伶、蘇俊中犯數詐欺取財罪，為想像
    競合犯，應從一重處斷。移送併辦部分即臺灣板橋地方法院
    檢察署99年度偵字第21806 、22056 號（即附表編號2 所示
    陳虹伶、編號3 所示蘇俊中遭詐騙部分），雖未經檢察官起
    訴，惟與起訴之犯罪事實有實質上一罪之關係，為起訴效力
    所及，本院自應併予審理。
四、原審以被告犯罪明確，予以論罪科刑，固非無見，惟公訴人
    以臺灣板橋地方法院檢察署99年度偵字第21806 、22056 號
    併辦意旨書移送併辦部分（即附表編號2 所示陳虹伶、編號
    3 所示蘇俊中遭詐騙部分），與起訴之事實有實質上一罪之
    關係，已如前述，應為起訴效力所及，原審對此未及審究，
    檢察官執此上訴指摘原判決不當，為有理由。原判決既有前
    開可議而無可維持，自應由本院將原判決予以撤銷改判。爰
    審酌被告任意提供帳戶供人詐欺所用，助長詐欺犯行，致使
    被害人因受詐欺而損失之財物無從追索，所為自無足取，惟
    衡被告並無前科，素行尚佳，行為時甫滿18歲，年紀尚輕，
    智識未臻成熟，思慮尚有未周，所提供之帳戶僅一，被害人
    遭詐欺之金額均為數千元，金額非鉅，且被害人黃建中、蘇
    俊中所遭詐騙款項因被告前開帳戶經警示而未遭提領，業已
    退還予黃建中、蘇俊中一節，有中華郵政股份有限公司板橋
    郵局99年10月25日板營字第0990004430號函在卷可按，被告
    犯行所生損害非重，及被告犯罪後態度等情狀，量處如主文
    第2 項所示之刑，並諭知易科罰金之折算標準，以示懲警。
    末查，被告前未曾因故意犯罪受有期徒刑以上刑之宣告，有
    臺灣高等法院被告前案紀錄表1 份附卷可稽，其年歲尚輕，
    一時失慮罹犯本件犯行，雖否認幫助詐欺犯意，惟於本院準
    備程序時表示欲與家人商量與被害人和解事宜，非無悔悟之
    情，且本件被害人黃建中、蘇俊中遭詐欺之款項業經退回，
    僅餘被害人陳虹伶遭詐騙6,000 元部分尚未填補，故本院認
    被告經此偵審程序及罪刑之宣告，當知所警惕，而無再犯之
    虞，本院認所宣告之刑以暫不執行為適當，爰予宣告緩刑2
    年，以啟自新。又緩刑宣告，得斟酌情形，命犯罪行為人向
    被害人支付相當數額之財產或非財產上之損害賠償，刑法第
    74條第2 項第3 款亦定有明文，本院斟酌相關情狀後，認於
    被告緩刑期間課予主文所示賠償被害人陳虹伶之負擔，乃為
    適當，爰併予宣告之。
五、據上論斷，應依刑事訴訟法第455 條之1 第1 項、第3 項、
    第369 條第1 項前段、第371 條、第364 條、第299 條第1
    項前段，刑法第30條、第339 條第1 項、第55條前段、第41
    條第1 項前段、第72條第1 項第1 款、第2 項第3 款，刑法
    施行法第1 條之1 第1 項、第2 項前段，判決如主文。
本案經檢察官張慶林到庭執行職務。
中    華    民    國    99    年    12    月    9     日
                  刑事第十一庭  審判長法  官  李君豪
                                      法  官  錢衍蓁
                                      法  官  何燕蓉
不得上訴。
上列正本證明與原本無異。
                                      書記官  王元佑
中    華    民    國    99    年    12    月    10    日
附表：
┌─┬───────────────┬────┬─────────────┬───────┐
│編│     詐  騙  情  節           │被害人  │       證      據         │   備   註    │
│號│                              │        │                          │              │
├─┼───────────────┼────┼─────────────┼───────┤
│1 │詐欺集團成員在拍賣網站上刊登虛│黃建中  │1.證人黃建中於警詢之證述（│              │
│  │偽之SONY廠牌W995型號手機拍賣訊│        │  臺南縣警察局麻豆分局刑案│              │
│  │息，致黃建中信以為真而購買，因│        │  偵查卷宗第6 至8 頁）    │              │
│  │而陷於錯誤，於99年2 月2 日12時│        │2.郵政國內匯款執據（見同上│              │
│  │23分許，至臺南縣下營鄉下營郵局│        │  偵查卷第10頁）          │              │
│  │，匯款新臺幣（下同）8,000 元至│        │3.歷史交易明細表（同上偵查│              │
│  │被告上開南勢角郵局帳戶內。    │        │  卷第9 頁）              │              │
├─┼───────────────┼────┼─────────────┼───────┤
│2 │詐欺集團成員在拍賣網站上刊登虛│陳虹伶  │1.證人陳虹伶於警詢之證述（│臺灣板橋地方法│
│  │偽之SONY廠牌T900型號數位相機拍│        │  臺灣板橋地方法院檢察署99│院檢察署99年度│
│  │賣訊息，致陳虹伶信以為真購買，│        │  年度偵字第22056 號偵查卷│偵字第21806 、│
│  │因而陷於錯誤，於99年2 月2 日8 │        │  第5 至6 頁）            │22056 號移送併│
│  │時30分許，至彰化縣花壇鄉花壇郵│        │2.交易明細表（同上偵查卷第│辦            │
│  │局，匯款6,000 元至被告前開南勢│        │  7 頁）                  │              │
│  │角郵局帳戶內。                │        │3.歷史交易明細表（同上偵查│              │
│  │                              │        │  卷第10頁）              │              │
│  │                              │        │4.拍賣網頁資料（同上偵查卷│              │
│  │                              │        │  第11至14頁）            │              │
├─┼───────────────┼────┼─────────────┼───────┤
│3 │詐欺集團成員在拍賣網站上刊登虛│蘇俊中  │1.證人蘇俊中於警詢之證述（│臺灣板橋地方法│
│  │偽之NIKON 廠牌D80 型號數位相機│        │  臺灣板橋地方法院檢察署99│院檢察署99年度│
│  │拍賣訊息，致蘇俊中信以為真而購│        │  年度偵字第19405 號偵查卷│偵字第21806 、│
│  │買，因而陷於錯誤，於99年2 月2 │        │  第8 頁）                │22056 號移送併│
│  │日12時17分許，至彰化縣大城鄉大│        │2.交易明細表（同上偵查卷第│辦            │
│  │城郵局，匯款8,000 元至被告前開│        │  9 頁）                  │              │
│  │南勢角郵局帳戶內。            │        │3.歷史交易明細表（同上偵查│              │
│  │                              │        │  卷第19頁）              │              │
│  │                              │        │4.拍賣網頁資料（同上偵查卷│              │
│  │                              │        │  第10至17頁）            │              │
└─┴───────────────┴────┴─────────────┴───────┘

司法院資訊處製作；財團法人民間司法改革基金會備份。
